【裁判字號】    89,易,2585
【裁判日期】    900403
【裁判案由】    竊盜
【裁判全文】
臺灣臺南地方法院刑事判決                        八十九年度易字第二五八五號
    公  訴  人  臺灣台南地方法院檢察署檢察官
    被      告  乙○○
右列被告因竊盜案件，經檢察官提起公訴 (八十九年度偵字第七二七一號)，本院判
決如左：
    主  文
乙○○意圖為自己不法之所有，而竊取他人之動產，處罰金仟元，如易服勞役，以
參佰元折算壹日。
    事  實
一、乙○○與丙○○比鄰耕作位於台南縣七股鄉十份村之曾文溪河川公地，詎乙○○
    意圖為自己不法之所有，於民國（以下同）八十六年七月之不詳時間，至丙○○
    耕作之農田竊取丙○○所有放置於該農田之拖肥柴架一支。迨八十七年二月間，
    丙○○在乙○○耕作之另一農地發現上開農具，始知上情。
二、案經丙○○訴由臺灣臺南地方法院檢察署檢察官偵查起訴。
    理  由
一、本件訊據被告乙○○固不否認有拿取被害人丙○○之拖肥柴架，但矢口否認有竊
    盜犯行，辯稱：「（問：你是在哪裡拿拖肥柴架？）我不曉得是誰的土地，我是
    看到沒人要的才拿回來的他說是他的我就還他了」云云。經查：右揭犯罪事實業
    據被害人丙○○指訴歷歷，證人丁○○即台南縣七股鄉十份村村長亦結證稱：「
    兩造土地糾紛及打架到我那裡去和解，：：丙○○之子當時有對乙○○說你以前
    有偷我家的耕犁和柴架，乙○○回答說我柴架已經還你了：：」等語。次查，被
    告雖於八十九年八月四日接受檢察官訊問時，稱：「肥架我已還告訴人。但犁具
    非我所偷。告訴人的農具放在農田中不用，我好心替他把農具整理好：：」、但
    於同年十一月三日本院審理時，復又改稱：「我是在我的田裡旁邊另有一塊鄉荒
    蕪的田裡撿到的，那只是木板釘起來的而已，並沒有價值，我以為是沒有人的，
    丙○○說是他的，我就還給他並向他道歉。（問：那塊土地是否丙○○的土地？
    ）不是。是其他人共有的，沒有人在耕作的」云云。衡諸一般經驗法則，拿取拖
    肥柴架之過程既係親身經驗，縱有誤記，亦不致相差甚遠。然本件被告對於撿拾
    拖肥柴架之地點卻一再反覆其詞，顯與常情有違，足見被告所辯顯係卸責之詞，
    不足採信。本件事證明確，被告犯行洵堪認定。
二、核被告所為，係犯刑法第第三百二十條第一項之竊盜罪。爰審酌被告之品行、犯
    罪動機、目的、手段、所生危害及犯罪後之態度等一切情狀，量處如主文所示之
    刑，並諭知易服勞役之折算標準。
三、公訴意旨另以：被告竊取被害人所有之耕犁一支，因認被告就此部分亦涉有竊盜
    罪嫌等語。惟按「犯罪事實應依證據認定之，無證據不得推定其犯罪事實」、「
    不能證明被告犯罪者，即應諭知無罪之判決」刑事訴訟法第一百五十四條、第三
    百零一條第一項分別定有明文。又「告訴人之告訴，係以使被告受刑事訴追為目
    的，是其陳述是否與事實相符，仍應調查其他證據以資審認」最高法院五十二年
    度台上字第一三○○號判例亦明揭其旨。經查：公訴人認被告亦竊取被害人所有
    之耕犁一支，無非係以被害人之指訴及證人黃耀廷之證詞為認定依據，惟訊據被
    告堅詞否認有竊取被害人所有之耕犁情事。被害人雖指陳被告竊取其所有之耕犁
    一支，並指稱證人甲○○曾看過被告使用被害人的耕犁，但為證人甲○○所否認
    ，有審理筆錄可參。此外，並無其他積極證足佐。且被害人於本院審理時亦自承
    ：「：：我只有見過柴架在乙○○的田裡」等語，另證人黃耀廷於審理中已進一
    步證稱，被告僅曾拿取被害人拖肥柴架，未提及耕犁一事，故被告所辯應堪信為
    真實。此外，復查無其他積極證據可資證明被告有竊取耕犁犯行，惟公訴意旨認
    被告此部分犯行，與前述論罪科刑部分有實質上一罪之關係，依審判不可分之原
    則，爰不另為無罪之諭知。
據上論斷，應依刑事訴訟法第二百九十九條第一項前段，刑法第三百二十條第一項、
第四十二條第二項，罰金罰鍰提高標準條例第一條前段、第二條，判決如主文。本案
經檢察官簡光昌到庭執行職務。
中      華      民      國      九十      年      四     月     三      日
                                      臺灣臺南地方法院刑事第三庭
                                          法  官  林  英  志
右正本證明與原本無異
如不服本判決應於送達後十日內向本院提出上訴狀
                                          書記官  謝  國  欽
中      華      民      國      九十      年      四      月     三     日
附錄本案論罪科刑法條全文
刑法第三百二十條第一項：
意圖為自己或第三人不法之所有，而竊取他人之動產者為竊盜罪，處五年以下有期徒
刑、拘役或五百以下罰金。


司法院資訊處製作；財團法人民間司法改革基金會備份。
